【裁判字號】    94,訴,898
【裁判日期】    950125
【裁判案由】    清償借款
【裁判全文】
臺灣士林地方法院民事判決               94年度訴字第898號
原      告  遠盈貿易有限公司
法定代理人  乙○○
被      告  甲○○
訴訟代理人  陳殷朔律師
上列當事人間清償借款事件，本院於民國95年1 月11日言詞辯論
終結，判決如下：
    主  文
原告之訴駁回。
訴訟費用由原告負擔。
    事實及理由
一、本件原告起訴主張：被告於民國94年2 月15日向原告借貸新
    臺幣（下同）1,500,000 元，並簽署記載已收到原告交付借
    款支票4 紙之「借款收據」交原告收執，原告亦於同日以台
    南區中小企業銀行移轉1,500,000 元予被告，因本件借貸契
    約雙方未定返還期限，原告特於94年6 月10日發函限期催告
    被告還款，但被告未於期限內返還借款，爰依借貸法律關係
    請求被告返還借款1,500,000 元等語。並聲明：被告應給付
    原告1,500,000 元及自支付命令送達之翌日起至清償日止，
    按週年利率5%計算之利息。
二、被告則以：伊於94年1 月21日僅係代理大眾眼鏡有限公司（
    下簡稱：大眾公司，負責人：丁○○○）與璟福眼鏡有限公
    司（下簡稱：璟福公司，負責人：丙○○）向原告收領4 張
    支票並為簽收，僅係簽收人並非借款人，與原告間無任何借
    貸法律關係存在，至大眾公司、璟福公司與原告間是否有何
    法律關係存在，皆與被告無關等語置辯，並聲明：駁回原告
    之訴。
三、兩造不爭執之事實：
    (一)原告於94年1 月21日交付支票號碼：AX0000000-00等4 紙
      支票予被告，被告並為簽收。
    (二)支票號碼AX0000000 、AX0000000 等2 紙支票，於94年2
      月15日經提示兌現。
    (三)被告確已收受原告於94年6 月10日所寄發之台南地方法院
      郵局第727 號存證信函。
四、本件經兩造協議後簡化爭點為：本件消費借貸關係是否存在
    於原告與被告之間？茲論述如下：
    按當事人主張有利於己之事實者，就其事實有舉證之責任，
    民事訴訟法第277 條定有明文。次按稱消費借貸者，謂當事
    人一方移轉金錢或其他代替物之所有權於他方，而約定他方
    以種類、品質、數量相同之物返還之契約，民法第474 條第
    1 項亦有明文規定。原告主張兩造間有150 萬元借款關係存
    在，惟為被告所否認，揆諸前揭法條，自應由原告就借貸意
    思表示相互一致負舉證責任。經查：
  1.原告固提出被告於94年1 月21日書立之所謂「借款收據」一
    紙為證（第11頁），載明：「茲收訖遠盈貿易開立支票四張
    ，合計票面金額共計新台新佰萬元整，明細如下：‧‧‧
    」等語，惟除被告否認其上有「借款收據」4 個字之記載外
    ，上開「借款收據」亦僅能證明被告確已收訖遠盈貿易（有
    限公司）之支票4 紙，其上既無借貸意思表示合致之記載，
    即難認原告就兩造間有借貸意思表示相互一致，已盡舉證責
    任。又證人丙○○即璟福公司負責人亦即被告之配偶並於本
    院庭訊時證稱：「（問：是否知悉該4 張支票的事情？）我
    知道，是我委託我太太去拿的。我拿到的是第4 張，其他3
    張是大眾眼鏡行（按即大眾公司）負責人的太太丁○○○（
    是我姐姐）委託我太太一起去拿的，‧‧‧。」等語（見本
    院卷第103 至104 頁），且原告亦自承是丁○○○、丙○○
    、林張枝香、陳祥岳4 人一起借款，委託被告來拿支票，該
    4 人均有開票，因支票都退票，原告亦均已另對該4 人提起
    訴訟，（見本院卷第104 頁），並提出該4 人所開之支票、
    退票理由單、原告所提民事準備書狀、支付命令確定證明書
    等件影本在卷可稽（見本院卷第65至100 頁），可證被告辯
    稱僅係代理收訖上開4 張支票，並非借款人，尚非無據。至
    原告主張被告在上開4 人與原告開會借款時在場乙節縱令屬
    實，亦不足證明被告有與上開4 人共同向原告借款之意，亦
    難令其負借款人之責任。
  2.又原告主張其係以交付支票（支票號碼：AX0000000 、AX00
    00000 ，票面金額各750,000 元）方式給付被告借款，上開
    支票並經提示兌現，確已依約給付云云，並提出臺南區中小
    企業銀行支票類存款帳戶交易明細查詢單一紙為證（第26頁
    ），惟為被告所否認，辯稱：上開支票皆非由被告背書及兌
    現，係原告與他人之債權債務關係，與被告無關等語。上開
    2 紙支票經本院函請台南區中小企業銀行有限公司查明係由
    何人提示兌現？依該公司94年12月21日（94）南銀善分字第
    321 號函覆所附支票正反面影本所示，其上分別記載背書人
    為丁○○○，提示人為林秀娥，皆非被告甲○○，原告以此
    主張業已給付借款予被告，即屬無據。
  3.綜上，原告未能舉證證明有被告有向原告借貸150 萬元之意
    思表示，揆諸首揭規定說明，難認兩造間有150 萬元之借貸
    契約存在。
五、從而，原告依消費借貸之法律關係，訴請被告給付150 萬元
    ，及自原支付命令送達之翌日起至清償日止，按週年利率5%
    計算之利息，為無理由，應予駁回。
六、本件判決基礎已臻明確，兩造其餘攻防方法及訴訟資料經本
    院審酌後，核與判決不生影響，無逐一論駁之必要，併此敘
    明。
七、據上論結，原告之訴為無理由，依民事訴訟法第78條，判決
    如主文。
中    華    民    國    95    年    1     月    25    日
                  民事第一庭  法  官  陳麗芬
以上正本證明與原本無異。
如對本判決上訴須於判決送達後20日內向本院提出上訴狀。
中    華    民    國    95    年    1     月    26    日
                              書記官  趙信義


司法院資訊處製作；財團法人民間司法改革基金會備份。
